臺灣臺中地方法院民事判決
111年度中簡字第760號
原      告  怡美交通有限公司


法定代理人  洪瑞駿  
訴訟代理人  范立儒  
被      告  王寶山  

訴訟代理人  林哲溶  
上列當事人間請求侵權行為損害賠償（交通）事件，本院於民國
111年6月17日言詞辯論終結，判決如下︰
　　主　　　文
被告應給付原告新臺幣壹拾捌萬柒仟貳佰玖拾捌元，及自民國一
一一年一月十九日起至清償日止，按週年利率百分之五計算之利
息。
原告其餘之訴駁回。
訴訟費用由被告負擔百分之九十，餘由原告負擔。
本判決原告勝訴部分得假執行。但被告如以新臺幣壹拾捌萬柒仟
貳佰玖拾捌元為原告預供擔保，得免為假執行。
    事實及理由
壹、兩造爭執要旨：
  一、原告主張：被告於民國110年6月2日14時45分許，駕駛車
      牌號碼000-00號營業用小貨車，沿臺中市南屯區五權西路
      三段由西往東方向倒車行駛，行經五權西路三段與寶山五
      街交岔路口，因倒車未注意他車安全，不慎撞及由甲○○所
      駕駛、且為原告所有之車牌號碼000-0000號營業用小客車
      （下稱系爭車輛），致系爭車輛受損，所需修復費用共計
      新臺幣（下同）108,150元（含工資費用17,500元、零件
      費用90,650元）。又原告係以經營計程車行為業，系爭車
      輛因本件車禍送修共7日無法營業，扣除營業成本後，每
      日營業損失以1,000元計算，營業損失共計7,000元。另系
      爭車輛雖經修復，仍因本件車禍受有交易價值減少之損害
      ，經中華民國汽車鑑價協會鑑定結果，折價損失為92,000
      元。為此，爰依侵權行為之法律關係，提起本件訴訟，請
      求被告賠償系爭車輛維修費用108,150元、營業損失7,000
      元及折價損失92,000元，以上合計207,150元，並聲明：
      被告應給付原告207,150元，及自起訴狀繕本送達翌日起
      至清償日止，按週年利率百分之5計算之利息（見本院卷
      第217頁）。
  二、被告抗辯：對於原告主張之維修費用、營業損失及鑑價結
      果沒有意見。惟維修費用應計算折舊。另系爭車輛既無交
      易事實，原告自無受有交易價值減損之損害等語。並聲明
      ：㈠原告之訴駁回。㈡如受不利判決，願供擔保，請准宣告
      免為假執行。
貳、得心證之理由：
  一、原告主張被告於110年6月2日14時45分許，駕駛車牌號碼0
      00-00號營業用小貨車，沿臺中市南屯區五權西路三段由
      西往東方向倒車行駛，行經五權西路三段與寶山五街交岔
      路口，因倒車未注意他車安全，不慎撞及由甲○○所駕駛、
      且為原告所有之系爭車輛，致系爭車輛受損等情，業據其
      提出臺中市政府函、道路交通事故初步分析研判表、現場
      圖、現場及車損照片、估價單及行車執照為證，並經本院
      向臺中市政府警察局第四分局調取本件車禍之道路交通事
      故現場圖、調查報告表、談話紀錄表、現場及車損照片、
      補充資料表、初步分析研判表核閱無誤，且為被告所不爭
      執，堪信原告所陳上情為真正，本院即採為判決之基礎。
　二、按因故意或過失，不法侵害他人之權利者，負損害賠償責
      任；汽車、機車或其他非依軌道行駛之動力車輛，在使用
      中加損害於他人者，駕駛人應賠償因此所生之損害。但於
      防止損害之發生，已盡相當之注意者，不在此限，民法第
      184條第1項前段、第191條之2分別定有明文。本件被告駕
      駛車輛由文山十街沿寶山五街往五權西路方向行駛，在寶
      山五街與五權西路交岔路口欲迴轉往文山十街方向而倒車
      時，不慎碰撞由文山十街沿寶山五街往五權西路方向，在
      該路口欲右轉五權西路之系爭車輛，造成系爭車輛受損，
      被告對於本件車禍之發生自應負完全之過失責任，且其過
      失行為與系爭車輛受損之結果，具有相當因果關係甚明。
      是原告依上開規定請求被告負侵權行為損害賠償之責，於
      法洵屬有據。茲就原告請求被告賠償之項目有無理由，逐
      一論述如下：
　　㈠系爭車輛維修費用：
　　　按不法毀損他人之物者，應向被害人賠償其物因毀損所減
      少之價額，民法第196條亦有明定。然按請求賠償物被毀
      損所減少之價值，得以修復費用為估價標準，但以必要者
      為限，例如修理材料費以新品換舊品應予折舊（參照最高
      法院77年第9次民事庭會議）。查原告主張系爭車輛因本
      件車禍受損修復所需費用共計108,150元乙情，固據其提
      出估價單為證，惟依該估價單所載，其中工資費用17,500
      元、零件費用90,650元，而零件費用部分既以新零件更換
      被毀損之舊零件，則原告以修理費作為損害賠償之依據時
      ，自應將零件折舊部分予以扣除，始屬合理。依行政院所
      頒固定資產耐用年數表及固定資產折舊率之規定，運輸業
      用客車之耐用年數為4年，依定率遞減法每年折舊1000分
      之438，另依營利事業所得稅查核準則第95條第6項規定「
      固定資產提列折舊採用定率遞減法者，以1年為計算單位
      ，其使用期間未滿1年者，按實際使用之月數相當於全年
      之比例計算之，不滿1月者，以1月計」，系爭車輛自出廠
      日110年1月起，迄本件車禍發生時即110年6月2日，已使
      用6月，則零件扣除折舊後之修復費用估定為70,798元（
      詳如附表之計算式），另加計工資費用17,500元（工資費
      用不生折舊問題），故系爭車輛之合理修復費用為88,298
      元。
　　㈡營業損失：
　　　原告主張系爭車輛因本件車禍受損，修復所需工時共計7
      日等語，為被告所不爭執（見本院卷第217頁）；又原告
      係以經營計程車行為業，系爭車輛之駕駛人甲○○係靠行原
      告，系爭車輛為其營業工具，此有行車執照可證（見本院
      卷第219頁），是原告於系爭車輛維修期間不能使用系爭
      車輛營業，應受有7日不能營業之損失，堪以認定。又原
      告主張系爭車輛每日之營業收入為1,000元等語，亦為被
      告所不爭執（見本院卷第217頁）。是原告請求被告賠償
      系爭車輛修車期間之營業損失7,000元【計算式：1,000×7
      ＝7,000】，為有理由。
　　㈢交易價值減少之損害：
　　　按損害賠償之目的在於填補所生之損害，其應回復者，係
      損害事故發生前之應有狀態，自應將事故發生後之變動狀
      況悉數考量在內，故於物被毀損時，被害人除得請求修補
      或賠償修復費用，以填補技術性貶值之損失而回復物之物
      理性原狀外，就其物因毀損所減少之交易價值，亦得請求
      賠償，以填補交易性貶值之損失而回復物之價值性原狀（
      最高法院104年度台上字第523號、93年度台上字第381號
      判決意旨參照）。經查：系爭車輛在車況正常、保養情形
      良好下，於110年6月間市場交易價格為92萬元；系爭車輛
      因本件車禍受損，依上開估價單修復完成後，所減損車價
      為百分之10，即折價92,000元（更換引擎蓋、左前葉子板
      ），此有中華民國汽車鑑價協會函存卷足參（見本院卷第
      39頁），足認系爭車輛縱經回復物理性原狀後，仍受有92
      ,000元之交易價值貶損，此不因原告有無出售系爭車輛而
      有不同，故原告請求被告賠償系爭車輛之價值減損92,000
      元，亦屬有據。
　　㈣綜上，原告得請求被告賠償之金額合計為187,298元【計算
      式：88,298＋7,000＋92,000＝187,298】。　
　三、末按「給付有確定期限者，債務人自期限屆滿時起，負遲
      延責任；給付無確定期限者，債務人於債權人得請求給付
      時，經其催告而未為給付，自受催告時起，負遲延責任；
      其經債權人起訴而送達訴狀，或依督促程序送達支付命令
      ，或為其他相類之行為者，與催告有同一之效力」、「遲
      延之債務，以支付金錢為標的者，債權人得請求依法定利
      率計算之遲延利息」、「應付利息之債務，其利率未經約
      定，亦無法律可據者，週年利率為百分之5」，民法第229
      條第2項、第233條第1項前段及第203條分別定有明文。本
      件原告對被告之請求並無確定給付期限，既經原告提起本
      件訴訟，起訴狀繕本並已於111年1月18日送達被告（見本
      院卷第87頁送達證書），被告迄未給付，當負遲延責任。
      是原告請求被告給付自起訴狀繕本送達翌日即111年1月19
      日起至清償日止，按週年利率百分之5計算之利息，亦屬
      有據。
  四、綜上所述，原告依侵權行為之法律關係，請求被告給付原
      告187,298元，及自111年1月19日起至清償日止，按週年
      利率百分之5計算之利息，為有理由，應予准許；逾此範
      圍之請求，則屬無據，應予駁回。　　
  五、本判決原告勝訴部分，係就民事訴訟法第427條第1項至第
      4項訴訟適用簡易程序所為被告敗訴之判決，依同法第389
      條第1項第3款，應依職權宣告假執行。被告陳明願供擔保
      ，請准宣告免為假執行，經核於法尚無不合，爰酌定相當
      之擔保金額，併予准許。
  六、本件事證已臻明確，兩造其餘攻擊防禦方法及舉證，與本
      件判決結果並無影響，爰不逐一論述。
參、訴訟費用負擔之依據：民事訴訟法第79條。
中　　華　　民　　國　　111 　年　　7 　　月　　15　　日
                  臺中簡易庭    法  官  林筱涵
以上為正本係照原本作成。
如不服本判決，應於送達後20日內，向本院提出上訴狀並表明上
訴理由，如於本判決宣示後送達前提起上訴者，應於判決送達後
20日內補提上訴理由書（須附繕本）。如委任律師提起上訴者，
應一併繳納上訴審裁判費。
中　　華　　民　　國　　111 　年　　7 　　月　　15　　日
                                書記官  洪加芳
附表
-----
折舊時間           金額
第1年折舊值        90,650×0.438×(6/12)=19,852
第1年折舊後價值    90,650-19,852=70,798